【裁判字號】    99,交聲,3151
【裁判日期】    991028
【裁判案由】    交管條例聲異
【裁判全文】
臺灣板橋地方法院交通事件裁定        99年度交聲字第3151號
原處分機關  交通部公路總局臺北區監理所
異  議  人
即受處分人  康美斯工業有限公司
法定代理人  乙○○
上列受處分人因違反道路交通管理處罰條例案件，對於交通部公
路總局臺北區監理所中華民國99年9 月16日所為之北監自裁字第
裁40-ZFC088263號裁決處分（原舉發案號：公警局交字第
ZFC088263 號）聲明異議，本院裁定如下：
    主  文
異議駁回。
    理  由
一、原處分意旨略以：異議人即受處分人康美斯工業有限公司所
    有之車牌號碼3651-RW 號自用小客貨車，於民國99年7 月18
    日下午4 時40分許，行經國道三號北上90.9公里處，經雷達
    （射）測定行車時速為124 公里，已超過該路段最高速限
    110 公里之規定，超速14公里，經內政部警政署國道公路警
    察局第六警察隊竹林分隊警員逕行製單舉發，爰依道路交通
    管理處罰條例第33條第1 項第1 款、第63條第1 項第1 款（
    裁決書漏載第1 款）之規定裁處罰鍰新臺幣（下同）3,000
    元，並記違規點數1 點。
二、聲明異議意旨則稱：觀之本件採證照片，明顯可看出異議人
    所有之前揭車輛與前方車輛距離甚近，甚而可清晰看出前台
    車輛之車牌號碼，且舉發照片中，可看出有5 台車緊連行駛
    ，於此情狀下，異議人之車輛豈能以時速124 公里之速度超
    速行駛，況關於雷達測速儀器是否準確之新聞事件時有所聞
    ，本件舉發實嫌速斷，令異議人無法認同。為此聲明異議，
    請求撤銷原處分等語。
三、按汽車行駛高速公路及快速公路，應依速限標誌指示，高速
    公路及快速公路交通管制規則第5 條第1 項前段定有明文。
    又汽車行駛於高速公路、快速公路或設站管制之道路，不遵
    使用限制、禁止、行車管制及管理事項之管制規則而有行車
    速度超過規定之最高速限或低於規定之最低速限行為者，處
    汽車駕駛人3,000 元以上6,000 元以下罰鍰；又汽車駕駛人
    違反本條例第33條第1 項者，除依原條款處罰鍰外，並予記
    違規點數1 點，道路交通管理處罰條例第33條第1 項第1 款
    、第63條第1 項第1 款分別定有明文。
四、經查：
(一)、異議人所有車號3651-RW 號自小客貨車，於99年7 月18日下
    午4 時40分許，行經國道3 號北上90公里900 公尺處、最高
    速限時速110 公里之路段，以時速124 公里之速度行駛，超
    速14公里，經內政部警政署國道公路警察局第六警察隊竹林
    分隊員警持雷射測速照相儀測速拍照後逕行舉發之事實，有
    內政部警政署國道公路警察局99年7 月26日公警局交字第
    ZFC088263 號舉發違反道路交通管理事件通知單1 紙、內政
    部警政署國道公路警察局第六警察隊99年9 月8 日公警六交
    字第0990671147號函1份及採證照片1 幀附卷可稽。
(二)、本案違規之情節，復經證人即舉發警員甲○○於本院調查時
    具結證稱：伊當日係在國道3 號北上路段90.9公里處之護欄
    邊，使用移動式雷射測速照相儀採證，伊取締之時間是下午
    2 點至下午6 點，當時車流算多，但因該處每逢星期天比較
    容易發生事故，故伊在該處進行取締，伊當天取締違規超速
    之車輛約有數十輛。在伊採證位置前方即國道3 號北上91.2
    公里、93.1公里處，均設有「前有測速照相」告示牌。本案
    伊所使用之移動式雷射測速照相儀有效距離大約是180 公尺
    ，伊偵測到異議人車輛違規超速時，伊所站立之位置係在異
    議人車輛後方83.6公尺處，因測速儀係一對一單點測速，因
    此不會因路上車輛眾多而導致偵測錯誤之情形。又因伊當日
    所使用之移動式雷射測速照相儀有加裝一個備增鏡頭，其功
    能是要把遠距離的景物拉進來，因為這樣被測速的車輛車牌
    才看得清楚，而本件異議人車輛被測速儀測速照像時，是正
    要下坡，但當地的地勢是下坡後又上坡，所以才把上坡的車
    輛一起照進來等語明確（見本院99年10月20日訊問筆錄），
    並提出「前有測速照相」告示牌之照片3 張附卷為憑。又警
    員執行公務時，本身即受有行政懲處責任之監督，且其到庭
    具結作證，更係以刑事責任擔保其證言之真實性，而證人甲
    ○○與異議人並無任何利害關係或怨隙，衡情應無設詞攀誣
    異議人之理，其證詞應堪採信。
(三)、再者，本件值勤員警甲○○採證所使用之雷射測速儀，為
    125Hz 照相式規格，LTI 廠牌，型號為ULTRALYTE Compact
    ，器號為UX010160，最大雷射光功率為46.7μW ，於98年8
    月14日檢定合格，有效期限至99年8 月31日，檢定合格單號
    碼為J0GB0000000 等情，有經濟部標準檢驗局雷射測速儀檢
    定合格證書1 紙在卷可參，足認本件值勤員警採證所使用之
    雷射測速儀之準確度應值信賴，並無測速錯誤之疑慮。異議
    人前開違規情節，至堪認定。
(四)、異議人雖辯稱依採證照片所示，異議人所有前揭車輛與前方
    車輛距離甚近，且當時路上車流量大，異議人之車輛應不致
    超速等語。惟卷附採證照片係使用前揭雷射測速照相儀所拍
    攝，為能清楚攝得受測車輛之車號，該照相儀有裝設備增鏡
    頭，得將遠距離之車輛拉近拍攝（故本件異議人車輛被偵測
    超速時，距離警員採證站立位置雖有83.6公尺之遙，惟異議
    人車輛後方之車牌仍清楚可辨），且該處地勢於經竹林交流
    道（90公里處）後為上坡路段，故該雷射測速照相系統測得
    受測車輛超出所攝取之速度後，除會自動攝取受測車輛，亦
    會因拍攝角度、距離及車輛所行駛之車道，將上坡路段之車
    輛拉近拍入，此業經證人甲○○證述如前，並有前引內政部
    警政署國道公路警察局第六警察隊99年9 月8 日公警六交字
    第0990671147號函可資參佐。職是，本件採證照片中所呈現
    異議人車輛與前車之距離，會因備增鏡頭之拉近功能、拍攝
    角度、距離及行駛車道等因素，而產生影像視覺上的落差，
    尚難僅由該採證照片窺測實際之車距。再者，行車速度之快
    慢並非懸於車流量之單一因素，路況、駕駛人之駕駛習慣、
    前方車輛之車速、駕駛人是否有急事等節，均同會影響車輛
    之行速。又本案雷射測速照相儀係針對單一車輛進行鎖定測
    速，測速器上有一瞄準鏡，測速時係以瞄準鏡之雷射光點，
    對準單一受測車輛進行測速（採證照片中十字標顯之車輛即
    為受測車輛），測得之速度及測距值，立即拍攝，不受其他
    車輛干擾，亦經前開函文闡釋明確，故車流量大小、旁邊是
    否另有他車行經，均不致影響本案測速之準確性。異議人並
    未提出其他積極事證以供調查，僅以採證照片中有多部車輛
    為由，指摘本案測速之精確性，尚無可採。
五、綜上所述，本件異議人之車輛於上揭時地確有超速行駛之違
    規事實，至為明確。原處分機關依據前揭道路交通管理處罰
    條例33條第1 項第1 款、第63條第1 項第1 款之規定裁處罰
    鍰3,000 元，並記違規點數1 點，核無違誤。本件異議人之
    異議為無理由，應予駁回。
六、據上論斷，應依道路交通案件處理辦法第19條，裁定如主文
    。
中    華    民    國    99    年    10    月    28    日
                       交通法庭  法  官   吳佳穎
以上正本證明與原本無異
如不服本裁定應於送達後5日內向本院提出抗告狀
                                 書記官   黃炎煌
中    華    民    國    99    年    10    月    29    日

司法院資訊處製作；財團法人民間司法改革基金會備份。
